臺灣臺南地方法院新市簡易庭民事小額判決
                                    109年度新小字第950號
原      告  黃詠翔  


被      告  黃柏棟  


上列當事人間請求給付工程款事件，經本院於民國110年1月22日
言詞辯論終結，判決如下：
    主      文
被告應給付原告新臺幣肆萬陸仟元，及自民國一○九年十月二十
一日起至清償日止，按週年利率百分之五計算之利息。
原告其餘之訴駁回。
訴訟費用新臺幣壹仟元，由被告負擔新臺幣陸佰柒拾元，餘由原
告負擔。
本判決原告勝訴部分得假執行。但被告如以新臺幣肆萬陸仟元為
原告預供擔保，得免為假執行。
    事實及理由
一、按訴狀送達後，原告不得將原訴變更或追加他訴。但擴張或
    減縮應受判決事項之聲明者，不在此限，民事訴訟法第255
    條第1項第3款定有明文。本件原告起訴時聲明原為：被告應
    給付原告新臺幣（下同）69,000元，及自民國109年4月23日
    起至清償日止，按週年利率5％計算之利息。嗣於109年12月2
    8日具狀變更利息起算日為支付命令送達翌日(本件原告並無
    聲請支付命令，此應為起訴狀繕本送達翌日之誤繕)，核屬
    減縮訴之聲明，參諸首揭規定，自屬適法，應予准許。
二、原告起訴主張：
  ㈠原告前承攬被告房屋之油漆工程（下稱系爭工程），原告於1
    08年11月14日進場施工，原先估價工程總額為209,000元，
    最後議價工程總額為189,000元，嗣原告於109年4月23日完
    工並完成驗收，惟被告僅給付部分工程款12萬元，尚欠工程
    款69,000元，原告曾承諾於109年5月付清工程尾款，惟迄今
    未付，嗣後更不回覆訊息，電話亦聯絡不上，爰依承攬之法
    律關係提起本件訴訟。
  ㈡兩造於簽約前有談到保固相關問題，但簽約時並無共識，亦
    未在合約書標註有關保固之相關事項。估價單本無防水工程
    事項，且原告亦未就此項工程收費，並無保固一事；附表二
    編號3之工程當時被告說只要噴有顏色就好，所以一口凸窗
    只打底一次加上噴塗面漆2次，只收費5,000元，當時施工完
    成亦有經被告驗收，被告現今又稱沒有完成，並不合理；附
    表一編號7之工程，原告於施工前便告知被告施作牆面因泥
    作施工品質不佳、牆面極度不平整，應先請泥作師傅改善，
    但被告並未先改善泥作之問題，堅持要原告直接上漆，事後
    卻一直抱怨漆面不平整之問題，原告為息事寧人及順利收取
    工程尾款便答應扣除此項工程款8,000元，惟被告拖欠工程
    尾款至今，原告已不想贈送此工程項目；陽台上漆是贈送的
    工程，原告並未收費，且無規範料漆，原告當時亦有向被告
    說明磁磚不適合上漆，但被告堅持要做，事後卻要求針對此
    免費工程保固，原告無法接受。附表二編號1、2之工程本非
    一開始估價範圍，原本估價是水泥天花板油漆，後來被告改
    成矽酸鈣天花板，致施工方法不同，費用也會不同，非擅自
    加價；平面配置圖要先現地丈量、繪製原圖，最後再製作平
    面配置圖，費用3,000元，事前有告知被告。工程會延宕是
    因被告與其之前委託之設計師有糾紛，導致原告無法如期進
    場施工，且增加附表二所示之工程，依合約第7條、第12條
    約定，得延長工程期限，不受原約定之工程期限限制。系爭
    工程於109年4月23日完成，原告並於同年月28日向被告催收
    工程尾款，同日被告回覆會於同年5月付款，原告再於同年5
    月28日向被告催收工程尾款，被告回覆會於近期付款，期間
    未曾聽聞被告反應系爭工程有瑕疵需要改善。
  ㈢並聲明：被告應給付原告69,000元，及自起訴狀繕本送達翌
    日起至清償日止，按週年利率5％計算之利息。
三、被告則辯以：
  ㈠兩造簽訂之工程契約工期為1個月，原告卻從過年前做到過年
    後，工程延宕4個月，致被告無法於過年前將房屋出租，房
    客流失，被告因此受有損失。原告於工程進行中逕自追加附
    表二所示之工程項目，其中附表二編號1、2之工程項目係，
    原本已包含在附表一編號1之工程項目內。原告簽約前曾答
    應油漆保固1年、壁癌保固5年，事後工程出現瑕疵，原告不
    但不認帳且藉故退出被告Line通訊軟體。原告施作壁癌防水
    未完整，導致下雨會滲漏水；附表二編號3之追加工程，原
    告噴漆前未清除雜質，導致鋁框面凹凸不平，已有多處龜裂
    現象；附表一編號7工程項目，第一次施作上下色差極大且
    有皺折，第二次施作依舊有皺折，原告自述無能力處理，可
    將此部分費用8,000元扣除，但之後請款單並沒有扣除此部
    分費用；陽台依約應使用「寶地漆」，原告卻以低價之一般
    漆代替，且油漆前地板雜質未清理，導致橘皮現象，不到2
    個月已有大面積脫漆現象，上述瑕疵應由原告修補，惟原告
    不願意修補瑕疵，只不斷請求被告給付工程尾款，原告應賠
    償被告另請其他人施工之費用。綜上所述，原告之訴無理由
    。
  ㈡並聲明：1.原告之訴駁回。2.如受不利判決，願供擔保請准
    宣告免為假執行。
三、本院得心證之理由：
  ㈠兩造前簽訂工程委託合約，由原告承攬被告房屋之系爭工程
    ，約定工程項目如附表一所示，工程總價為209,000元，最
    後議定以20萬元作為工程總價，並約定施工期間自108年11
    月14日起至108年12月15日止，嗣於工程進行中，因變更施
    作如附表一編號1、3、4所示之工程項目及扣除部分工程，
    合意扣減工程款36,000元，另追加施作附表二所示之工程項
    目(其中附表二編號1、2部分有爭執容後詳述，編號3之1F＋2
    F房間ㄇ形對外窗噴漆工程款10,000元部分兩造則不爭執)，
    原告於109年4月23日完成系爭工程，被告已給付12萬元等情
    ，有系爭工程委託合約、估價單、工程扣除、增加明細表等
    資料在卷可稽（本院卷第19-25頁），此部分事實應堪認定
    。
  ㈡原告主張系爭工程已完成，被告應給付工程款69,000元（含
    工程尾款54,000元、追加工程款15,000元），然為被告所爭
    執，並以前詞置辯。是本件應審究者厥為：⒈原告得否請求
    被告給付工程尾款54,000元？⒉兩造間就附表二編號1、2所
    示之工程有無追加之合意，原告得否請求追加工程款15,000
    元？ 
  ⒈原告得否請求被告給付工程尾款54,000元？
　⑴按稱承攬者，謂當事人約定，一方為他方完成一定之工作，
    他方俟工作完成，給付報酬之契約；報酬應於工作交付時給
    付之，無須交付者，應於工作完成時給付之；工作有瑕疵者
    ，定作人得定相當期限，請求承攬人修補之。承攬人不於前
    項期限內修補者，定作人得自行修補，並得向承攬人請求償
    還修補必要之費用；承攬人不於前條第1項所定期限內修補
    瑕疵，或依前條第3項之規定拒絕修補或其瑕疵不能修補者
    ，定作人得解除契約或請求減少報酬；因可歸責於承攬人之
    事由，致工作逾約定期限始完成，或未定期限而逾相當時期
    始完成者，定作人得請求減少報酬或請求賠償因遲延而生之
    損害，民法490條第1項、第505條第1項、第493條第1、2項
    、第494條前段、第502條第1項分別定有明文。工作之完成
    與工作有無瑕疵，係屬兩事，此就民法第490條及第494條參
    照觀之，不難理解。是定作人於承攬人完成工作時，雖其工
    作有瑕疵，仍無解於應給付報酬之義務，僅定作人得定相當
    期限請求承攬人修補，如承攬人不於所定期限內修補瑕疵，
    或拒絕修補，或其瑕疵不能修補者，定作人得依民法第494
    條之規定請求減少報酬而已（最高法院73年度台上字第2814
    號判決意旨參照）。
  ⑵系爭工程於109年4月23日完工，而原告曾於同月28日、同年5
    月27日、同年7月22日、同年8月28日分別以通訊軟體LINE向
    被告詢問「請問尾款的部分大概甚麼時候要結清？」、「你
    好，5月快結束了，請問大概什麼時候要匯？」、「請問你
    有匯錢給我嗎？」、「你後續打算怎麼處理？」，被告回以
    「5月」、「…你上面有說可以緩緩，近期會給你放心」、「
    抱歉！還沒有…」、「一樣是會用匯錢的方式給你…」等語(
    本院卷第27頁)，為兩造所不爭執，從上開對話內容可見，
    被告對於尚應給付原告工程款乙節並未否認，則原告請求被
    告給付工程尾款，自屬有據。被告雖辯稱：原告延宕系爭工
    程完工時間云云，惟原告縱有遲延完工情事，被告僅得主張
    減少報酬或賠償遲延損害，尚難作為被告拒絕付款之理由。
    揆之前揭規定，被告嗣後主張原告給付遲延而拒絕給付工程
    尾款，即無依據。又被告另辯稱系爭工程有瑕疵云云，然縱
    原告施作之系爭工程有瑕疵，亦屬被告得否請求原告負擔瑕
    疵擔保責任之問題，亦即原告之瑕疵擔保責任，與被告之給
    付報酬義務間並無對價關係。是被告以系爭工程有滲漏水、
    漆面不平、龜裂等瑕疵拒絕給付工程尾款，顯屬事後卸責之
    詞，並不足採。至於被告抗辯原告曾同意將附表一編號7之
    工程款扣除，不向其收取等語，則為原告所自承（本院卷第
    133頁），是此部分工程款應予扣除。故原告得請求之工程
    尾款為46,000元（即54,000－8,000＝46,000），逾此範圍之
    請求，應屬無據。
　⒉兩造間就附表二編號1、2所示之工程有無追加之合意，原告
    得否請求追加工程款15,000元？　
    按當事人主張有利於己之事實者，就其事實有舉證之責任，
    民事訴訟法第277條前段定有明文。本件原告主張系爭工程
    施作中追加施作附表二所示之工程，工程款共計25,000元，
    被告尚欠附表二編號1、2所示之工程之追加工程款15,000元
    未給付，然除附表二編號3所示之工程為被告不爭執外，附
    表二編號1、2所示之工程項目被告均否認有同意追加，依前
    揭規定，應由原告舉證證明兩造已就附表二編號1、2所示之
    工程達成追加之合意。然原告就此並未舉證以實其說，是應
    認兩造間僅就附表二編號3所示之工程為合意追加施作外，
    其餘部分均未達成追加之合意。兩造既未對附表二編號1、2
    所示之工程達成追加之合意，則原告請求被告給付追加工程
    款15,000元，即屬無據。
四、綜上，原告依承攬契約之法律關係，請求被告給付46,000元
    ，及自起訴狀繕本送達翌日即109年10月21日起至清償日止
    ，按週年利率5％計算之利息，為有理由，應予准許。逾此範
    圍之請求，為無理由，應予駁回。
五、本件事證已臻明確，兩造其餘主張陳述及所提之證據，經審
    酌後於本件判決結果無影響，爰不逐一論述，附此敘明。
六、按小額訴訟，法院為訴訟費用之裁判時，應確定其費用額；
    又各當事人一部勝訴、一部敗訴者，其訴訟費用，由法院酌
    量情形，命兩造以比例分擔或命一造負擔，或命兩造各自負
    擔其支出之訴訟費用，民事訴訟法第436條之19第1項、第79
    條分別定有明文。本件訴訟費用計1,000元（即第一審裁判
    費），本院審酌兩造勝、敗訴之比例等情，認應由被告負擔
    670元，餘由原告負擔，應較合理。
七、又本件核屬民事訴訟法第436條之8第1項之小額訴訟事件，
    本院為被告部分敗訴之判決，爰依同法第436條之20規定，
    就原告勝訴部分，依職權宣告假執行。另依被告聲請，依同
    法第392條第2項，預供擔保免為假執行。
八、據上論結，本件原告之訴為一部有理由，一部無理由。爰依
    民事訴訟法第436條之23、第436條第2項、第79條、第436條
    之19第1項、第436條之20、第392條第2項，判決如主文。
中　　華　　民　　國　　110 　年　　2 　　月　　9 　　日
                    新市簡易庭  法  官　曾仁勇
附表一：108年11月11日估價單工程項目
編號 工程項目 工程款(新臺幣)  1 1-5樓全室油漆（含鷹架） 130,000元  2 1樓鐵梯噴漆 15,000元  3 1樓大門噴漆 10,000元  4 1-5F樓梯扶手噴漆 36,000元  5 2F窗框噴漆 10,000元  6 陽台×3上漆 0元  7 廚房旁黑板漆 8,000元 總計  209,000元 （經議價為20萬元） 
附表二：追加工程項目
編號 工程項目 工程款(新臺幣)  1 1樓2間廁所天花板+1樓客廳廁所木製門框 6,000元  2 1F浴廁平配+1樓廚房平配、2F浴廁平配、4F套房平配 9,000元  3 1F+2F房間ㄇ形對外窗噴漆 10,000元（此部分被告不爭執） 
以上正本證明與原本無異。
如不服本判決，應於送達後20日內，向本院提出上訴狀並表明上
訴理由，如於本判決宣示後送達前提起上訴者，應於判決送達後
20日內補提上訴理由書（須附繕本）。
對於小額程序之第一審判決之上訴，非以其違背法令之理由，不
得為之。且上訴狀內應記載表明（一）原判決所違背之法令及其
具體內容。（二）依訴訟資料可認為原判決有違背法令之具體事
實者。
如委任律師提起上訴者，應一併繳納上訴審裁判費。 
中　　華　　民　　國　　110 　年　　2 　　月　　9 　　日
                                書記官  吳佩芬